臺灣彰化地方法院民事判決　九十二年度訴字第一二四號
　　原　　　告　庚○○
　　訴訟代理人　王素珍律師
　　被　　　告　辛○○
　　　　　　　　己○○
　　　　　　　　甲　○
　　　　　　　　丁　○
　　　　　　　　戊○○
　　　　　　　　乙　○
　　　　　　　　丙　○
右當事人間請求分割共有物事件，本院於民國九十三年一月十四日辯論終結，並判決
如左：
　　主　　　文
被告甲○、丁○、戊○○、乙○、丙○等人應就其被繼承人壬○所遺坐落彰化縣田尾
鄉○○段一二五六地號、建、面積五九四平方公尺土地之所有權應有部分五七八分之
二九辦理繼承登記。
兩造共有坐落彰化縣田尾鄉○○段一二五六地號、建、面積五九四平方公尺土地，分
割為如附圖方案所示，編號丁、面積一八八平方公尺土地分歸被告辛○○取得；編號
戊、面積一八八平方公尺土地分歸原告取得；編號己、面積一八八平方公尺土地分歸
被告己○○取得；編號庚、面積三０平方公尺之土地分歸被告甲○、丁○、戊○○、
乙○、丙○等人取得，並保持公同共有。原告與被告辛○○、己○○共有坐落同右段
一二五七地號、旱、面積七九一平方公尺土地，分割為如附圖方案所示，編號甲、面
積二六四平方公尺土地分歸被告辛○○取得；編號乙、面積二六四平方公尺土地分歸
原告所有；編號丙、面積二六三平方公尺分歸被告己○○所有。
訴訟費用由被告辛○○、己○○各負擔百分之三十三，被告甲○、丁○、戊○○、乙○、丙○連帶負擔百分之二，餘由原告負擔。
　　事　　　實
甲、原告方面：
一、聲明：如主文所示。
二、陳述：
　(一)緣坐落彰化縣田尾鄉○○段一二五六地號、地目建、面積五九四平方公尺土地，
　　為原告與被告辛○○、己○○、壬○等四人所共有，同段一二五七五七地號、地
　　目旱（使用分區為鄉村區乙種建築用地）、面積七九一平方公尺土地，則為原告
　　與被告辛○○、己○○等三人所共有，兩造各於上開二筆土地之應有部分詳如附
　　表所示。又就上開二筆土地，各共有人間並無不分割之約定，且依物之使用目的
　　亦均無不能分割之情形，復未訂有不分割期限。原告雖迭經請求各共有人就各該
　　筆土地協議分割，惟因故兩造始終無法達成協議。原告為顧及各共有人之利益、
　　提高土地之經濟效益以及將來使用上之方便，爰依民法第八二四條之規定，訴請
　　鈞院就上開二筆土地分別准予原物分割。
　(二)再被告壬○業已於民國七十四年十二月二十四日死亡，有除戶戶籍謄本為憑，是
　　本件撤回對壬○之訴訟。而被告甲○、丁○、戊○○、乙○、丙○為其繼承人，
　　是追加渠等為被告甲○、丁○、戊○○、乙○、丙○就本件繼承之系爭土地尚未
　　辦理繼承登記，是追加訴之聲明第一項，渠等應就其繼承壬○之應有部分辦理繼
　　承登記。
　(三)同意依如附圖所示之分割方案，分割系爭土地。
三、證據：提出附表一件、土地登記謄本二件、地籍圖謄本一件、繼承系統表一件、
　　戶籍謄本八件、分割方案圖三件為證，並聲請勘驗現場及測量。
乙、被告方面：
一、被告辛○○部分：
　(一)聲明：同意分割。
　(二)陳述：請依附圖所示之分割方案分割系爭土地。
　(三)證據：提出分割方案圖二件為證。
二、被告己○○部分：
　(一)聲明：同意分割。
　(二)陳述：同意被告辛○○所提之分割方案。
三、被告甲○、丁○、戊○○、乙○、丙○部分：
　　被告未於言詞辯論期日到場，亦未提出書狀作何聲明或陳述。
丙、本院方面：依聲請勘驗現場及測量。
　　理　　　由
甲、程序方面：
一、按訴狀送達後，原告不得將原訴變更或追加他訴，但請求之基礎事實同一者，或
　　該訴訟標的對於數人必須合一確定時，追加其原非當事人之人為當事人者，不在
　　此限，或被告於訴之變更或追加無異議，而為本案之言詞辯論者，視為同意變更
　　或追加。民事訴訟法第二百五十五條第一項第二款、第五款及同條第二項定有明
　　文。本件分割共有物之訴訟，係屬固有必要共同訴訟，必須所有共有人一同起訴
　　及被訴，其當事人始為適格，故原告原起訴時所列之當事人壬○（業經原告撤回
　　）於起訴前業已死亡，其於起訴後追加其繼承人為被告，並追加壬○之繼承人應
　　就系爭一二五六號土地，就壬○所遺之土地應有部分辦理繼承登記之聲明，均符
　　合上開規定，且到場之被告辛○○、己○○無異議而為本案之言詞辯論，自應予
　　准許。
二、被告甲○、丁○、戊○○、乙○、丙○均受合法通知，未於言詞辯論期日到場，
　　核無民事訴訟法第三百八十六條所列各款情形，爰依原告聲請，由其一造辯論而
　　為判決。
乙、實體方面：
一、本件原告主張坐落彰化縣田尾鄉○○段一二五六地號、建、面積五九四平方公尺
　　，為原告與被告辛○○、己○○及訴外人壬○四人所共有；同段一二五七地號、
　　旱（使用分區為鄉村區乙種建築用地）、面積七九一平方公尺，為原告與被告辛○○、己○○三人所共有；各共有人於上開二筆土地之應有部分如附表所示。且
　　各共有人間並無因物之使用目的不能分割，或契約約定不能分割，復未訂有不分
　　割之期限。各共有人原就分割方法亦無達成協議等情，業據其提出附表一件、土
　　地登記謄本二件為證，復為到場之被告辛○○、己○○所不爭執，而其餘被告，
　　則經合法通知並未到場爭執，亦未提出書狀以供斟酌，自堪認原告之主張為真實
　　。從而，原告依據民法第八百二十三條第一項、第八百二十四條之規定，請求分
　　割系爭土地，洵屬有據，應予准許。
二、按因繼承、強制執行、公用徵收或法院之判決，於登記前已取得不動產物權者，
　　非經登記，不得處分其物權，民法第七百五十九條定有明文，又分割共有物性質
　　上為處分行為，上訴人於訴訟中，併請求辦理繼承登記，不但符合訴訟經濟原則
　　，於法之旨趣亦無違，最高法院六十九年台上字第一０一二號判例參照。本件原
　　告主張系爭土地之原共有人壬○於七十四年十二月二十四日死亡，而被告甲○，
　　丁○、戊○○、乙○、丙○等人係壬○之繼承人之事實，業據其提出繼承系統表
　　一件、戶籍謄本八件為證，此部分事實，自堪信為真正。從而，原告依據首開規
　　定，於系爭土地分割之處分行為前，請求被告甲○等五人一併辦理繼承登記，核
　　無不合，亦應予准許。
三、至分割方案，本院審酌：(一)系爭一二五六號土地略呈梯形，其上建有被告辛○○
　　、己○○之加強磚造二層樓建物及最北側另有被告辛○○所有之石棉瓦平房倉庫
　　，大致上依各共有人占有使用之位置及面臨道路（光復路之寬度）分配；系爭一
　　二五七地號土地東北側面臨圳溝，其上被告辛○○種植鐵樹，現須經由系爭一二
　　五六地號土地對外通行（光復路），故一二五七地號土地須配合一二五六地號土
　　地分配之情形，始能兼顧對外通行之須要。(二)原告及被告辛○○、己○○均同意
　　依如附圖之分割方案分割。爰斟酌上情，本院認如附圖所示之方案，符合各共有
　　人間利益之均衡，並能使系爭土地發揮最大之效用，堪值採用，爰將系爭土地分
　　割如主文所示之分割方案。
四、本件係分割共有物之事件，雙方確因分割方案無法達成協議而涉訟，如由被告負
　　擔訴訟費用顯失公平，爰命勝訴之原告負擔訴訟費用之一部分。
五、結論：本件原告之訴為有理由，爰依民事訴訟法第三百八十五條第一項前段、第
　　七十八條、第八十條之一、第八十五條第二項，判決如主文。
中　　　華　　　民　　　國　　九十三　　年　　　一　　　月　　二十八　　日
　　　　　　　　　　　　　　　　　　　　民事第二庭
~B法　　　官　何志通
右為正本係照原本作成。
如對本判決上訴，應於判決送達後二十日內向本院提出上訴狀。
中　　　華　　　民　　　國　　九十三　　年　　　二　　　月　　　二　　　日
~B法院書記官　蘇美苓
